臺灣新竹地方法院刑事判決
公　訴　人　臺灣新竹地方法院檢察署檢察官
被　　　告　乙○○
上列被告因侵占等案件，經檢察官提起公訴（95年度偵字第841
號）及移送併案審理（95年度偵字第4403號），本院判決如下
︰
    主  文
乙○○連續意圖為自己不法之所有，而侵占對於業務上所持有之
物，累犯，處有期徒刑玖月；又連續意圖為自己不法之所有，以
詐術使人將本人之物交付，累犯，處有期徒刑拾月。應執行有期
徒刑壹年陸月。
    事  實
一、乙○○於民國89年間因妨害自由案件，經本院於89年12月13
    日以89年度易字第908號刑事判決判處有期徒刑6月，於90年
    2 月26日易科罰金執行完畢。乙○○自民國93年8月起任職
    視博通國際股份有限公司（下稱視博通公司）業務員一職，
    負責銷售及收取貨款，為從事業務之人，竟基於意圖為自己
    不法所有之概括犯意：(1)於94年4月19日至新竹市○○路○段
    200號3樓306室田兆電腦有限公司（下稱田兆公司）收取台
    灣新光商業銀行新竹分行發票日期94年4月19日、票號
    SKB0000000號、發票金額新臺幣（下同）19萬2,000元貨款
    支票一紙，於當日持上開支票至新竹市○○路113號該分行
    臨櫃領取現金。(2)又於94年5 月6日，以出貨田兆公司為由
    ，向視博通公司領取MONO品牌19吋液晶螢幕31台，價值26萬
    2,500元，而未送貨至田兆公司，將該液晶螢幕侵占入己。
    (3)於94年5月27日至新竹市○○○路26號京技資訊有限公司
    （下稱京技公司）收取貨款9萬6,500元現金，復於同日至新
    竹市○○路○段200號138室百碩電腦有限公司（下稱百碩公
    司）收取貨款9萬7,400元現金後，所收取之現金貨款部分，
    均未依公司約定於收款當日或翌日繳回公司。
二、又乙○○因工作之故，經常前往位於新竹市○○路○段NOVA
    資訊廣場內之百碩電腦店洽談業務，結識在該店內工作之甲○○及丙○○二人，乙○○竟基於意圖為自己不法所有之概
    括犯意：(1)於94年4月3日晚間，在新竹市○○路上好樂迪
    KTV包廂內，以其有管道可以較低價格取得電腦設備貨品為
    由，向甲○○、丙○○二人詐稱可合資開設電腦公司，每人
    出資70萬元，甲○○、丙○○二人因而陷於錯誤，於94年中
    旬分別以銀行貸款之方式籌款後，陸續交付投資款各70萬元
    予乙○○，由乙○○負責籌備公司及進貨事宜，詎乙○○詐
    得前開款項後隨即用來清償私人債務，嗣至94年底，甲○○
    、丙○○見開店事宜久無進展，始知受騙。(2)於94年4月19
    日，以視博通公司名義至上址京技公司諉稱調借15台液晶螢
    幕總價值9萬4,500元，京技公司因而如數交付。嗣因視博通
    公司核對田兆公司、百碩公司、京技公司訂單及收款明細，
    始發覺上情。
三、案經視博通公司訴由臺灣新竹地方法院檢察署檢察官偵查起
    訴及甲○○、丙○○訴由臺灣新竹地方法院檢察署檢察官偵
    查移送併案審理。
    理  由
一、認定犯罪事實所根據的證據及理由：
  (一)程序部分：
    按傳聞法則之重要理論依據，在於傳聞證據未經當事人之反
    對詰問予以核實，乃予排斥，惟若當事人已放棄對原供述人
    之反對詰問權，於法院審判時表明同意該等傳聞證據可作為
    證據，基於證據資料愈豐富，愈有助於真實發現之理念，並
    貫徹刑事訴訟法修法加重當事人進行主義之精神，確認當事
    人對於證據能力有處分權之制度，傳聞證據經當事人同意作
    為證據，法院認為適當者，亦得為證據。另當事人對於傳聞
    證據表示「沒有意見」，而未於言詞辯論終結前聲明異議（
    Without Objection），應視為已有將該等傳聞證據採為證
    據之同意，此刑事訴訟法第159條之5定有明文。本案被告乙○○於本院審理程序中對犯罪事實欄之犯罪事實一、二(2)認
    罪，被告已表示對本院所提示有關犯罪事實欄所調查之卷內
    人證物證之證據能力沒有意見，迄本院辯論終結前，被告亦
    未爭執本案證據之證據能力，依刑事訴訟法第159條之5第2
    項之規定，應視為被告已同意本案犯罪事實欄之犯罪事實一
    、二(2)相關之傳聞證據均可作為證據；另檢察官於本院審理
    程序中已表示對本院所提示調查之卷內人證物證之證據能力
    沒有意見，本院斟酌本案卷內之證據並非非法取得，亦無證
    明力明顯過低之情形，且經本院於審判期日依法進行證據之
    調查、辯論，當事人於訴訟上之程序權，已受保障，前開不
    爭執之證據，均得採為證據，先予敘明。
  (二)實體部分：
    1.被告乙○○之供述。
    2.告訴人甲○○、丙○○之指訴。
    3.證人即視博通公司財務經理簡木貴、會計呂蓮姿在偵查中
      之證述。
  　4.證人即田兆公司採購人員林如山、百碩公司採購人員賴玉
      珍、京技公司採購人員曾振江（侵占貨款、詐騙液晶螢幕
      ）在偵查中之證述。
    5.付款簽收單、送貨單、支出證明單、銷貨憑單及新光銀行
      95年3月2日95新光銀自由字第27號函及支票影本等件。
    6.京技公司訂購單。
    7.證人黃鼎文之證詞。
    8.告訴人甲○○、丙○○銀行貸款資料、本票影本三紙。
  (三)對於被告就犯罪事實二(1)辯解，本院的判斷：
    被告乙○○於本院審理時固坦承向告訴人甲○○、丙○○二
    人取得款項，惟矢口否認有何詐欺之犯意，辯稱：是向告訴
    人甲○○、丙○○二人借款，僅係單純之債務糾紛，且已各
    還250,000元云云。經查：
    1.證人即告訴人甲○○在本院96年5月10日審理時具結證述
      ：「被告一共向我拿了700,000元，與被告乙○○接觸是
      當初在百碩公司的時候，乙○○在視博通公司上班，與百
      碩公司有業務上的接洽。跟丙○○是高中同學，一直到百
      碩電腦一直都是同事，所以認識。和被告乙○○除了業務
      上往來之外，沒有其他關係，在業務上沒有糾紛。94年間
      ，被告乙○○是說要一起開公司，被告乙○○要我投資70
      0,000元。是乙○○提議要合夥的，我們原本說要開電腦
      公司，因為乙○○說他可以跟上游拿到比較好的價錢，就
      跟我還有丙○○說要開公司，需要錢投資。合夥事業的發
      展結果什麼是都還沒有開始，乙○○提議合夥是94年4月3
      日我生日當天。我當時薪水大概是月薪二萬多元，從當完
      兵之後大概是92年的時候，開始作全職的工作，在乙○○
      提議投資的時候，尚無積蓄，投資的錢都是貸款來的。…
      …當時我在百碩電腦，跟乙○○時常有聯絡，因為他跟我
      們公司是業務上的往來，所以常常見得到面，他那時候說
      他跟上游有辦法拿到比較好的價錢，所以我才願意跟他投
      資，而且我跟丙○○本身在NOVA已經作兩年多了，乙○○
      又是在跑業務的，我們認為說我們一起合作的話，會非常
      有前景，是乙○○邀我們一起投資的。如果不是乙○○邀
      我們一起投資，我才不可能願意去銀行貸款借錢給乙○○
      ，所以去銀行貸款就是要投資公司，三家銀行貸款加起來
      總共700,000元。……第一筆是寶華銀行匯入聯邦銀行我
      的帳戶內，我貸款是300,000元，扣掉手續費，匯入269,
      900元。第二筆是誠泰銀行匯給我97,000元，跟誠泰銀行
      貸款100,000元。第三筆是向板信銀行貸款310，000 元，
      就直接匯到我板信的戶頭。」等情綦詳。
    2.另證人即告訴人丙○○在本院96年5月10日審理時亦具結
      證稱：「與被告乙○○之關係是93年間任職於百碩電腦，
      因為當時乙○○是視博通公司的業務員，我們公司跟視博
      通公司有業務上的往來，所以認識。在94年間乙○○提議
      說要開跟電腦相關的公司。跟甲○○一起參加，那時候講
      我要出700,000元，就我所知甲○○也是出700,000元。有
      實際出資，700,000元分成兩、三次，有現金也有匯款給
      乙○○。乙○○當時他說他手邊沒有現金，可以弄到貨。
      我出資的700,000元是貸款來的，因為當時我的存款沒有
      太多。錢給乙○○之後，就比較少找得到乙○○，他也講
      不出一個所以然，當時覺得有點奇怪，就想說可不可以先
      拿回一點錢，他說他手邊沒有那麼多錢可以先拿給我們，
      後來就找不到人。……乙○○找我們投資公司的時候，看
      起來很大方，實際上經濟狀況如何我不是很清楚。當時我
      在公司的門市，他是業務，所以經常有往來，跟他有熟識
      ，因為乙○○說他在公司那裡他可以拿到機殼跟螢幕的代
      理權，最主要是因為這個原因所以我會願意投資。我們投
      資之後，我們一起要去找店面，就是看了差不多三、四家
      ，因為要當倉庫，那時我們去看的時候就有覺得他很挑剔
      ，一直在拖時間。」等語屬實載明在卷。
    3.又被告自白於94年4、5月間分別侵占及詐取田兆公司、京
      技公司跟百碩公司貨款、侵占螢幕視博通公司螢幕31台、
      向京技公司詐騙15台螢幕，侵占之貨款都用在還朋友錢，
      另外拿了一些錢給之前之女朋友等情，顯見其經濟狀況不
      佳，而告訴人甲○○、丙○○與被告乙○○僅係平常業務
      往來之關係，初進社會，又無積蓄，倘被告乙○○非以伊
      有辦法向上游拿到機殼及螢幕之代理權或比較好之價錢，
      使告訴人甲○○、丙○○陷於錯誤而交付金錢投資公司，
      依一般人之經驗，告訴人甲○○、丙○○要無在自己無資
      力之情形下，尤以自己名義向銀行貸款，自陷己背負龐大
      債務之危險？是被告所言實有可疑。另被告乙○○復辯以
      告訴人甲○○貸出來之款項非全部匯給伊，並提出華南商
      業銀行活期儲蓄存款存摺為證，然被告已陳稱94年間有好
      幾本帳戶，有華南銀行、第一銀行及新竹國際商銀之帳戶
      ，是以，告訴人甲○○、丙○○之匯款及分期交付之現金
      是否均匯入該帳戶要非無疑。又被告自承有向新竹國際商
      業銀行借錢，因銀行說伊信用卡繳款有瑕疵，貸款不下來
      ，復辯以告訴人甲○○貸款的時候，有說一部分要去還自
      己之卡債，而被告非毫無社會經驗之人，豈可認定告訴人
      甲○○有卡債，仍可以自己名義貸款並清償卡債，再將一
      部分貸款在自己已有負債之情狀下借予被告乙○○之理？
      顯與常情不符，是其上開辯解均顯與事理不相符合，毫無
      可信。從而，被告實施詐欺犯罪之故意，至為灼然。
  (四)綜上，被告乙○○所涉連續業務侵占、連續詐欺犯行均事證
    明確。
三、論罪科刑的理由：
  (一)按行為後法律有變更者，適用行為時之法律。但行為後之法
    律有利於行為人者，適用最有利於行為人之法律，刑法第2
    條第1項定有明文（刑法第2條係規範行為後法律變更所生新
    舊法律比較適用之準據法，是刑法第2條本身雖經修正，但
    該條文既屬適用法律之準據法，本身尚無比較新舊法之問題
    ，應逕適用裁判時之刑法第2條規定以決定適用之刑罰法律
    ）。又比較時應就罪刑有關之共犯、未遂犯、想像競合犯、
    牽連犯、連續犯、結合犯，以及累犯加重、自首減輕暨其他
    法定加減（如身分加減）與加減例等一切規定，綜其全部罪
    刑之結果而為比較（最高法院95年第8次刑事庭會議決議參
    照）。查被告乙○○於犯罪行為後，刑法第47條有關累犯、
    第51條有關數罪併罰之方法、第55條有關想像競合犯、第56
    條有關連續犯等規定，業於94年2月2日修正公布，並均自95
    年7月1日起施行，茲就比較情形分述如下：
    1.查被告行為後，有關想像競合犯之規定，修法後增訂不得
      科以較輕罪名所定最輕本刑以下之刑之限制，應屬法律有
      變更，依刑法第2條第1項規定，比較新舊法結果，自以修
      法前無此限制之規定，較有利於行為人，而應適用修法前
      之規定。
    2.刑法47條有關累犯之規定，修正前規定「受有期徒刑之執
      行完畢，或受無期徒刑或有期徒刑一部之執行而赦免後，
      5 年以內再犯有期徒刑以上之罪者，為累犯，加重本刑至
      2 分之1。」，而修正後則規定「受徒刑之執行完畢，或
      一部之執行而赦免後，5年以內故意再犯有期徒刑以上之
      罪者，為累犯，加重本刑至2分之1。」，比較新舊法之結
      果，被告乙○○之行為均構成累犯，是行為時之舊法對於
      被告並無不利。
    3.刑法第51條有關數罪併罰之方法之規定，修正前規定：「
      數罪併罰，分別宣告其罪之刑，依左列各款定其應執行者
      ：」，其中第5款規定：「宣告多數有期徒刑者，於各刑
      中之最長期以上，各刑合併之刑期以下，定其刑期。但不
      得逾20年。」；修正後刑法第51條第5款規定：「宣告多
      數有期徒刑者，於各刑中之最長期以上，各刑合併之刑期
      以下，定其刑期。但不得逾30年。」；比較結果，修正後
      刑法並非較有利於被告。
    4.刑法第56條有關「連續數行為而犯同一之罪名者，以一罪
      論，但得加重其刑至2分之1。」之連續犯規定，業經修正
      刪除。此雖非犯罪構成要件之變更，惟顯已影響行為人刑
      罰之法律效果，自屬法律變更。亦即被告乙○○基於概括
      犯意所為之業務侵占數行為及詐欺數行為，自95年7月1日
      起已不再成立連續犯而得論以一罪，而應依具體行為之性
      質論罪。查被告乙○○於本案犯罪事實一、二所為多次業
      務侵占、詐欺之犯罪行為均發生於新法施行之前，且其所
      為之各次行為、時間，各均獨立，但其時間緊接，所犯均
      係構成要件相同之罪名，主觀上顯係基於概括犯意所為，
      為連續犯，依修正前刑法第56條規定，均論以一罪，較依
      新法分論以數罪之結果，對被告較為有利。
    5.綜合上述各條文修正前、後之比較，可知修正前、後之規
      定，首就累犯部分，對被告並無不利；次就數罪併罰之方
      法部分，修正後之規定，並非較有利於被告；再就罪數而
      論，依修正後之規定，被告應分論數罪，惟依修正前之規
      定，被告得論以連續犯而從一重處斷，此部分修正後之規
      定，顯然不利於被告，證諸前開最高法院決議所揭示之罪
      刑綜合比較原則，依刑法第2條第1項前段規定，自應整體
      適用行為時即修正前之刑法規定處斷。
  (二)論罪：
    1.被告乙○○所為，分別係犯刑法第336條第2項之業務侵占
      罪及同法第339條第1項之詐欺罪。
    2.想像競合犯：被告一施用詐術行為，致告訴人甲○○、丙○○同時陷於錯誤，而交付本人之財物，係一行為觸犯2
      罪名，為想像競合犯，應從一重之普通詐欺罪處斷。
    3.連續犯：被告乙○○於犯罪事實一、二部分，其先後多次
      業務侵占、詐欺犯行，分別均時間相近、犯罪手法雷同、
      所犯均為構成要件相同之罪名，顯均係基於概括的犯罪故
      意所為，屬於連續犯，分別依照刑法第56條規定：「連續
      數行為而犯同一之罪名者，以一罪論。但得加重其刑至2
      分之1。」，應均論以一罪，並均依法加重其刑度。
    4.數罪併罰：其分別所犯業務侵占及詐欺罪間，犯意各別，
      行為不同，應分別論罪，合併處罰之。
    5.累犯：被告乙○○前曾於89年間，因妨害自由案件，經本
      院於89年12月13日判處有期徒刑6月，於90年2月26日易科
      罰金執行完畢等情，有臺灣高等法院被告前案紀錄表及刑
      案資料查註紀錄表各1份在卷為憑，5年以內再犯本件有期
      徒刑以上之二罪，均為累犯，應均依修正前刑法第47條規
      定，並均遞加重其刑。
    6.併予審理：起訴書雖未記載被告乙○○詐取告訴人甲○○
      、丙○○財物之犯罪事實，惟此部分經移送併案審理，並
      據蒞庭檢察官當庭補充，本院自應加以裁判。
  (三)科刑：
    爰審酌被告乙○○不思以合法正當途徑獲得財富，受僱於人
    ，未思盡忠職守，罔顧雇主信賴，侵占業務上所持有之貨款
    及液晶螢幕，損害被害人財產權益，惟犯罪後尚知坦承犯行
    ，侵占之金額不少，雖業與視博通公司之代理人丁○○達成
    和解，且業據代理人丁○○表示願意原諒被告，惟被告僅履
    行一期即10,000元之和解款項；另施用詐術，藉此詐得被害
    人京技公司、告訴人丙○○、甲○○所交付之液晶螢幕及款
    項，所得不法利益甚高，行為後飾詞否認犯行，然被告已償
    還告訴人丙○○、甲○○各25萬元等一切情狀，分別量處如
    主文所示之刑，並定其應執行之刑。又依刑法第51條定應執
    行刑時，「裁判確定前犯數罪，其中一罪在新法施行前者，
    亦同（即亦應為新舊法比較）。」（最高法院95年度第8次
    刑事庭會議決議參照），是本件自應適用修正前刑法第51條
    第5款規定，定其應執行刑，併此敘明。
四、適用法律依據：
  (一)程序法方面：刑事訴訟法第299條第1項前段。
  (二)實體法方面：刑法第2條第1項前段、第336條第2項、第339
    條第1項、修正前刑法第56條、第55條、第51條第5款、第47
    條，刑法施行法第1條之1第1項，判決如主文。
本案經檢察官魏廷勳到庭執行職務。
中　　華　　民　　國　　96　　年　　5 　　月　　24　　日
                  刑事第四庭    審判長法　官　林秋宜
                                      法  官  馮俊郎
                                      法  官  劉兆菊
以上正本證明與原本無異
如不服本判決書應於送達後10日內向本院提出上訴狀（應附繕本
），上訴於臺灣高等法院。
中　　華　　民　　國　　96　　年　　5 　　月　　24　　日
                                      書記官　柯雅菱
附錄本案論罪科刑法條
刑法第336條（公務公益侵占罪、業務侵占罪）
對於公務上或因公益所持有之物，犯前條第1項之罪者，處1年以
上7年以下有期徒刑，得併科5千元以下罰金。
對於業務上所持有之物，犯前條第1項之罪者，處6月以上5年以
下有期徒刑，得併科 3 千元以下罰金。
前二項之未遂犯罰之。
刑法第339條（普通詐欺罪）
意圖為自己或第三人不法之所有，以詐術使人將本人或第三人之
物交付者，處5年以下有期徒刑、拘役或科或併科1千元以下罰金
。
以前項方法得財產上不法之利益或使第三人得之者，亦同。
前二項之未遂犯罰之。
